【裁判字號】    98,上易,3096
【裁判日期】    990122
【裁判案由】    傷害
【裁判全文】
臺灣高等法院刑事判決                98年度上易字第3096號
上  訴  人
即  被  告  乙○○
上  訴  人
即  被  告  甲○○
上列上訴人因傷害案件，不服臺灣臺北地方法院98年度易字第20
73號，中華民國98年11月10日第一審判決（起訴案號：臺灣臺北
地方法院檢察署98年度偵字第11716 號），提起上訴，本院判決
如下：
    主  文
上訴駁回。
    理  由
一、依刑事訴訟法第350條、第361條、第362條、第367條規定，
    不服地方法院之第一審判決而上訴者，須提出上訴書狀，並
    應敘述具體理由，為上訴必備之程式；其所提出之書狀未敘
    述上訴理由，或僅曾以言詞陳述上訴理由者，均應於上訴期
    間屆滿後20日內補提理由書於第一審法院。第一審法院經形
    式審查，認逾期未補提上訴理由者，應定期間先命補正；逾
    期未補正者，為上訴不合法律上之程式，應以裁定駁回。倘
    已提出上訴理由，但所提非屬具體理由者，則由第二審法院
    以上訴不合法律上之程式，判決駁回。而所謂具體理由，必
    係依據卷內既有訴訟資料或提出新事證，指摘或表明第一審
    判決有何採證認事、用法或量刑等足以影響判決本旨之不當
    或違法，而構成應予撤銷之具體事由，始克當之（例如：依
    憑證據法則具體指出所採證據何以不具證據能力，或依憑卷
    證資料，明確指出所為證據證明力之判斷如何違背經驗、論
    理法則）；倘僅泛言原判決認定事實錯誤、違背法令、量刑
    失之過重或輕縱，而未依上揭意旨指出具體事由，或形式上
    雖已指出具體事由，然該事由縱使屬實，亦不足以認為原判
    決有何不當或違法者（例如：對不具有調查必要性之證據，
    法院未依聲請調查亦未說明理由，或援用證據不當，但除去
    該證據仍應為同一事實之認定），皆難謂係具體理由，俾與
    第二審上訴制度旨在請求第二審法院撤銷、變更第一審不當
    或違法之判決，以實現個案救濟之立法目的相契合，並節制
    濫行上訴，最高法院97年度台上字第892號判決意旨參照。
二、上訴意旨：
  (一)上訴人即被告乙○○上訴意旨略以：
    被告甲○○先行出手推到被告乙○○，甲○○已坦承並經原
    審認定在案，伊之所以拉甲○○之手，實係為防止甲○○對
    伊之攻擊行為所為之防禦行為，並無違法性；原審認定伊基
    於傷害犯意，用腳踢甲○○致其受有傷害一事，未見有明確
    之事證，李東和所言應不足採等語。
  (二)上訴人即被告甲○○上訴意旨略以：
    本件沒有人證物證可證明甲○○先推倒乙○○；乙○○之傷
    勢不合常理；法官詢問乙○○未何要追甲○○，伊回答要去
    買香菸，係在法庭公然說謊；本案係甲○○先去報案的，豈
    有先打人者敢先去報案；甲○○於案發時並未喝酒，左手腕
    曾骨折、無力提重物，沒有足夠力量推倒乙○○並造成如此
    傷勢等語。
三、本院查：
  (一)被告乙○○否認有毆打被告甲○○之犯行，辯稱：其並未踢
    甲○○，亦未抓甲○○的手，可能是其被甲○○推倒後腳步
    小心勾到云云；復又辯稱當時拉甲○○之手係要自衛行為云
    云。被告甲○○亦否認有毆打被告乙○○，辯稱：其並未翻
    動屋內物品，看房間裡黑黑的，掉頭就要出去，乙○○就突
    然起身踢其屁股，並抓其右手（後改稱左手），且伊手腕曾
    受傷，無力推倒乙○○云云。惟查：
  1.被告乙○○於98年3 月31日受有胸部挫傷、左大腿、髖部挫
    傷等傷害，於同年4 月3 日前往臺北市立萬芳醫院（下稱萬
    芳醫院）就診，經該院醫師檢視後，認被告乙○○左大腿近
    髖部有瘀斑，可能係近日或兩三日前受傷所致等情，有萬芳
    醫院診斷證明書、98年7 月8 日萬院醫病字第0980005049號
    函及檢送之病歷資料可證（見偵查卷第16頁、第35至39頁）
    ，而被告甲○○於98年3 月31日受有左臀部挫傷、左手挫傷
    合併擦傷等傷害之情，亦有天主教耕莘醫院診斷證明書足佐
    （見偵查卷第14至15頁），均堪認屬實。
  2.關於本件事發經過，證人乙○○、劉林華、李東和、白秀華
    供述如下：
    (1)證人即被告乙○○於原審審理時結證稱：98年3 月31日當
      天晚上，9 點半左右，其請房東劉林華打開臺北縣新店市
      ○○路22號1 樓其住處對面房間之電視，其在內觀看電視
      ，至當晚10點左右，甲○○和李東和來，李東和在門口等
      ，甲○○進屋後，其叫甲○○不要進來，因為當時甲○○
      喝很多酒，進屋後又亂翻桌上的東西，並到後面的房間，
      再回到客廳時，又想要到其旁邊的冰箱，其站起來，想要
      制止甲○○不要亂翻東西，叫她離開，並把門關起來，還
      沒有站穩時，甲○○就從其肩膀下去一點中間的位置推去
      ，其跌倒撞到沙發，胸部的傷勢是撞到桌腳，臀部的傷勢
      是撞到沙發的腳，其胸部、臀部左側都有受傷，腳有稍微
      碰到甲○○的腳，但當時其已經先跌倒，沒有注意甲○○
      有跌倒，這是大概在甲○○進屋後約20秒左右的時間發生
      的，其在現場圖（被告乙○○當庭繪製之現場圖）上塗黑
      ，旁邊寫「許」的地方就是其當時站的位置。桌子右上角
      塗黑的地方是其胸部撞到的位置，右下角塗黑的地方是其
      臀部撞到的位置，之前講的是「桌角」，不是「桌腳」。
      甲○○當時不是在其正後方，而是在其左後方45度的位置
      （參見原審卷第52頁至第54頁反面）。於檢察官訊問時以
      被告身分供稱：當天其在看電視，甲○○喝醉了，翻冰箱
      ，其要阻止，甲○○就將其推倒，其撞到桌角，屁股瘀青
      一大塊（參見偵查卷第31頁）。於警員詢問時以被告身分
      供稱：98年3 月31日當天晚上其在客廳看電視，甲○○就
      走進屋內大叫，喝酒神智不清，來回在客廳走動，並翻動
      客廳內之物品，其用手擋住制止甲○○，不讓甲○○翻東
      西，甲○○就用力向其推去，其摔倒後，左臀部碰到沙發
      ，左胸碰到桌腳，腳有不小心勾到甲○○的腳（參見偵查
      卷第6 頁）等語。
    (2)證人劉林華於原審審理時結證稱：其將臺北縣新店市○○
      路22號1 樓後棟分成好幾間出租，每一間都有獨立對外聯
      絡的門，乙○○向其承租其中一間，其則居住於前棟。98
      年3 月31日當天晚上，其有打開其弟弟住處讓乙○○進去
      看電視，就在乙○○房間對面，不知道李東和跟甲○○當
      天到該址前棟作什麼，也沒有聽到傳出什麼聲音，因為之
      間還隔了一棟房子，但事後李東和與甲○○有到其住處即
      該址後棟說乙○○和甲○○吵架，就是甲○○被乙○○打
      之類的話，沒有說為什麼吵，因為李東和說他也不知道，
      他人在門口，沒有看到，並說甲○○生氣要走，叫其先借
      5000元給他，要拿給甲○○，這樣甲○○就不會生氣，但
      其告稱不干其事，為何要拿錢借他，李東和與甲○○就走
      了（參見原審卷第35頁至第35頁反面）等語。
    (3)證人李東和於原審審理時亦結證稱：98年3 月31日當天，
      其與甲○○到臺北縣新店市○○路22號1 樓後棟，甲○○
      要進去看看有無她的朋友，到門口探頭看見乙○○在客廳
      看電視，甲○○進去後，其有聽到乙○○說「妳來幹什麼
      ，妳給我出去」，乙○○經過客廳，到另外2 間房間看看
      ，其在門口等，沒有進去，約10幾20秒就半跑出來，乙○
      ○追在她後面，甲○○出來時喊說乙○○打她，踢她屁股
      ，還抓她的手，乙○○也有講一些話，其現在不記得，只
      記得他說要告就去告，2 人在門口吵架，劉林華聽到聲音
      就跑過來（參見原審卷第36頁反面）等語。
    (4)被告甲○○於警員詢問時供稱：當時乙○○在看電視，問
      其進來幹什麼，其稱是來找朋友，乙○○說沒有人在，其
      不相信乙○○的話，就往後面房間看，看房間都是黑暗的
      ，就要離去，乙○○突然用腳向其踢去（參見偵查卷第12
      頁）。於原審審理時以證人身分結證稱：98年3 月31日當
      天晚上進入臺北縣新店市○○路22號1 樓屋內找朋友林貴
      雄，林貴雄並非居住該址，但會去那邊打麻將。一進入屋
      內，乙○○坐在客廳說裡面沒有人，其不理乙○○，直接
      到後面房間從門口看，發現裡面黑黑的，都沒有人，就走
      出來，乙○○突然從後面踢其左臀部，其沒有跌倒，乙○
      ○又從後面抓其左手，其痛的沒有辦法叫。從其進客廳到
      跑出大門這段期間，沒有翻動客廳內之物品，也沒有跟乙
      ○○說話，不知道乙○○為何要踢其屁股。從其進客廳到
      跑出大門這段期間約有1 、2 分鐘（又改稱：不到1 妙，
      大概是2 、3 秒），被乙○○踢的時候已經靠近門口，就
      是其在現場圖（被告乙○○當庭繪製之現場圖）上用△標
      示的地方（參見原審卷第55頁至第56頁反面）等語。
    (5)由證人乙○○、劉林華、李東和前述證言，參以被告甲○
      ○之供述及以證人身分所為之證言可知，其進入臺北縣新
      店市○○路22號1 樓後棟即證人乙○○住處對面屋內時，
      證人乙○○雖對被告甲○○質疑：「妳來幹什麼」，被告
      甲○○亦告以是要找朋友，而逕自查看後面房間是否有人
      ，但此時2 人尚未生具體衝突，且可見證人乙○○極度希
      冀被告甲○○立即離去，不願見到被告甲○○。倘依被告
      甲○○所辯，其發現後面房間黑暗，無人在家後，立即轉
      身準備離去之情屬實，則自其進入屋內及至離去為止，所
      需時間不過短短數秒，其既未與證人乙○○產生衝突，且
      當時已行至門前準備離去，恰符證人乙○○所希，證人乙
      ○○實無特別起身踢其臀部之必要。然而。證人乙○○及
      李東和均證稱，被告甲○○停留於屋內之時間約10至20秒
      ，被告甲○○更自承其停留於屋內之時間約1、2分鐘，而
      不論被告甲○○停留於屋內之實際時間多久，均顯見被告
      甲○○停留之時間非只短短數秒，其除查看房間是否有人
      以外，另有其他舉動，以致與證人乙○○發生衝突，且依
      證人乙○○所指被告甲○○是在其左後方45度的位置自其
      背部用力推去之過程，及證人乙○○站立於沙發與桌子之
      間之位置觀之，被告甲○○此舉確有造成證人乙○○跌倒
      後撞及桌角之可能。據此，證人乙○○於警詢及偵查中關
      於其因被告甲○○任意翻動屋內物品而起身出手阻擋，被
      告甲○○遂自背部將之推倒，導致其受有胸部挫傷、左大
      腿、髖部挫傷等傷害之證言，應堪採信。至被告甲○○經
      檢察官質疑其進屋查看，發現無人後，既然立即離去，為
      何需要1 、2 分鐘之久，復又改稱：不到1 妙，大概是2
      、3 秒等語，顯然胡亂應答，不足為判斷之憑據。
  3.又被告乙○○既自承遭證人甲○○在其左後方45度的位置自
    其背部用力推去，因而跌倒，致胸部、左大腿、髖部部位撞
    及桌角，顯見被告乙○○乃正面倒下，則證人甲○○當時既
    在被告乙○○之左後方，縱使被告乙○○跌倒時，有任何一
    腳勾到證人甲○○，但證人甲○○既未跌倒，此舉實無造成
    證人甲○○左臀部受傷之可能，其辯稱應係跌倒時不小心勾
    到云云，顯無足取。況被告乙○○原與證人甲○○不睦，其
    遭證人甲○○推倒，必當十分憤怒，復見證人甲○○將行離
    去，其於此盛怒之情形下，而採取較為激烈之反擊，亦與常
    情無違。參以被告甲○○於步出屋外後，一再指稱遭被告乙
    ○○毆打之反應，及證人李東和事後立即前往同址後棟向證
    人劉林華告知此事時，亦稱證人甲○○遭被告乙○○毆打，
    足認證人甲○○關於被告乙○○在其已面向大門，準備離去
    之際，自後方以腳踢向甲○○之左臀部，並出手抓住甲○○
    之左手，致其受有左臀部挫傷、左手挫傷合併擦傷等傷害之
    證言，尚屬合理，應堪採信。
  4.至被告乙○○就其所受左大腿、髖部挫傷，忽稱係撞擊沙發
    腳，忽稱係撞及桌角，雖非一致；惟被告甲○○就被告乙○
    ○究竟傷害其何處，忽稱係左手掌，忽稱係右手，前後亦數
    度相異，可見2 人因所受傷勢輕微，又事出突然，致部分細
    節未能詳述，惟均不足以影響本院前述認定，附此敘明。
  (二)綜上所述，本件事證已明，被告乙○○、甲○○提起上訴，
    就原判決量刑已有說明之事項仍執前詞，所辯均無可採。原
    審判決審酌本件爭執起因乃被告甲○○無端進入他人住處，
    任意翻動物品所致，且因不滿被告乙○○之制止，先出手傷
    人但被告乙○○於被告甲○○已欲離去之際，又出手追打，
    且2 人犯後均否認犯行，任意爭執，浪費司法資源等一切情
    狀，各量處被告乙○○、甲○○拘役30日，如易科罰金，以
    新臺幣1000元折算1 日，已就認定被告犯罪事實之依據及證
    據取捨之理由，詳為論述，本院綜觀全卷認原審認事用法俱
    無違誤，量刑亦稱妥適當，核無不當之情，而被告上訴理由
    之內容，既未就原審判決有何採證方認事、用法或量刑等足
    以影響原審判決本旨之不當或違法，而為具體指摘，揆諸首
    揭規定，其上訴自屬不合法律上之程式，應予駁回，並不經
    言詞辯論為之。
據上論斷，應依刑事訴訟法第367 條前段、第372 條，判決如主
文。
中    華    民    國    99    年    1    月    22     日
                刑事第十五庭  審判長法  官  吳昭瑩
                                    法  官  蘇隆惠
                                    法  官  吳炳桂
以上正本證明與原本無異。
不得上訴。
                                    書記官  洪雅蔓
中    華    民    國    99    年    1     月    26    日


司法院資訊處製作；財團法人民間司法改革基金會備份。
